臺灣高等法院刑事判決
                                   104年度上易字第2490號
上  訴  人
即  被  告  林○○
選任辯護人  劉德弘律師
            陳敬穆律師
上列上訴人因家暴傷害案件，不服臺灣宜蘭地方法院一０四年度
易字第三四六號，中華民國一０四年十一月三日第一審判決（起
訴案號：臺灣宜蘭地方法院檢察署一０四年度偵字第三九０七號
），提起上訴，本院判決如下：
    主  文
上訴駁回。
    事  實
一、林○○係林蔡○○之夫，二人間具有家庭暴力防治法第三條第一
    款所定之家庭成員關係。林○○於民國一０四年六月二十日上
    午六、七時許，在宜蘭縣○○鄉○○○路○○○○號住處，因細故與
    林蔡○○起爭執。詎林○○竟基於傷害之犯意，持竹掃把毆打林
    蔡○○，致林蔡○○受有右手挫傷、左肘挫傷、左膝挫傷等傷害
    。
二、案經林蔡○○訴由宜蘭縣政府警察局羅東分局報告臺灣宜蘭地
    方法院檢察署檢察官偵查起訴。
    理  由
壹、證據能力部分：
    按被告以外之人於審判外之言詞或書面陳述，除法律有規定
    外，不得作為證據，刑事訴訟法第一百五十九條第一項固有
    明文。惟同法第一百五十九條之五規定：「被告以外之人於
    審判外之陳述，雖不符前四條之規定，而經當事人於審判程
    序同意作為證據，法院審酌該言詞陳述或書面陳述作成時之
    情況，認為適當者，亦得為證據。」、「當事人、代理人或
    辯護人於法院調查證據時，知有第一百五十九條第一項不得
    為證據之情形，而未於言詞辯論終結前聲明異議者，視為有
    前項之同意。」，其立法理由在於傳聞證據未經當事人之反
    對詰問予以核實，乃排斥其證據能力。惟當事人如放棄對原
    供述人之反對詰問權，於審判程序表示同意該等傳聞證據可
    作為證據，此時，法院除認該傳聞證據欠缺適當性外，自可
    承認其證據能力。又當事人、代理人或辯護人於調查證據時
    ，知有刑事訴訟法第一百五十九條第一項不得為證據之情形
    ，卻表示「對於證據調查無異議」、「沒有意見」等意思，
    而未於言詞辯論終結前聲明異議者，應視為已有將該等傳聞
    證據採為證據之同意（參最高法院九十三年度臺上字第三五
    三三號、九十四年度臺上字第二九七六號判決）。本案檢察
    官及被告於本院審判期日，對於下列業經調查包括供述證據
    及非供述證據在內之證據方法，均表示對證據能力無意見，
    同意作為本案之證據，於審判期日經本院提示證據方法後，
    迄於言詞辯論終結前，復均未聲明異議，就供述證據部分主
    張有刑事訴訟法第一百五十九條第一項不得為證據之情形。
    茲審酌本案供述證據製作時之情況，並無不當取供及證明力
    明顯過低之瑕疵，揆諸前揭規定與說明，自具有證據能力。
    至非供述證據部分，復無證據證明係公務員違背法定程序所
    取得，且無刑事訴訟法第一百五十九條之四之顯不可信情況
    與不得作為證據之情形，亦具證據能力。
貳、實體部分：
一、訊據上訴人即被告林○○矢口否認有何傷害犯行，辯稱：伊沒
    有打她云云（詳本院卷第四九頁反面）。經查：上開犯罪事
    實，業據告訴人林蔡○○於警詢、偵查及本院審理時指述甚詳
    （詳警卷第四、五頁，偵卷第一二頁反面，本院卷第五０至
    五一頁反面），並有財團法人羅許基金會羅東博愛醫院診斷
    證明書在卷可稽（見警卷第六頁）。而依告訴人於偵查及本
    院審理中證稱：當時約早上五點到六點間，我在一樓的神明
    廳，我在打掃，林○○開門進來，看到我就罵我，拿家裡的竹
    掃把打我的手臂、腳，把我打到倒在地上等語（詳偵卷第一
    二頁反面，本院卷第五０頁），核與告訴人於當日至財團法
    人羅許基金會羅東博愛醫院急診所受之傷勢「右手挫傷、左
    肘挫傷、左膝挫傷」相符，自堪信告訴人前開證述情節非虛
    。再依證人林○○於原審證稱：我回到家後，聽到父母在○○○
    路○○○○號的神明廳大小聲，我有過去看，看到父母在神明桌
    那邊吵架，神明桌前面放供品的小桌子已經倒在旁邊，聽到
    我父母在吵架，吵架內容是我父親不讓我母親進入神明廳，
    但我母親好像要進去掃地的樣子，因為我母親以前早上都會
    進去掃地…是當天下午我母親告訴我她左手臂有瘀青，我有
    看到有稍微瘀青，大約下午三、四點我母親過來找我時看到
    的等語（詳原審卷第二四頁反面），亦核與告訴人前開證述
    之情節相符，顯見被告確有毆打告訴人致其受傷之事實無誤
    。被告空言辯稱其並未毆打告訴人云云，自屬無據。綜上所
    述，本件事證明確，被告為告訴人之配偶，為家庭暴力防治
    法所定之家庭成員，其對告訴人為傷害之犯行，堪以認定。
二、核被告所為，係犯刑法第二百七十七條第一項之傷害罪。被
    告為告訴人之配偶，具有家庭暴力防治法第三條第一款所定
    之家庭成員關係，被告對其家庭成員即告訴人故意實施身體
    上不法侵害之家庭暴力行為而成立刑法之傷害罪，其所為核
    屬家庭暴力防治法第二條第二款之家庭暴力罪。
三、原審經詳細調查，以被告罪證明確，適用上揭規定，並審酌
    被告與告訴人本為夫妻關係，竟因細故即出手毆打告訴人成
    傷，造成告訴人受有前揭傷害，及其犯罪動機、手段，並考
    量其素行、智識程度，尚未能與告訴人達成和解，及其犯後
    態度等一切情狀，量處拘役三十日，並諭知以新臺幣一仟元
    折算一日為易科罰金之折算標準。復說明被告用以毆打告訴
    人所用之竹掃把一支，並未扣案，且被告陳稱該竹掃把為其
    兒子所有之物，尚不能證明為被告所有供本件犯罪所用之物
    ，爰不另為沒收之諭知。核原審認事用法並無不合，量刑亦
    屬允當。被告仍執陳詞，以否認犯行云云為由上訴，指摘原
    審判決不當，為無理由，應予駁回。
據上論斷，應依刑事訴訟法第三百六十八條，判決如主文。
本案經檢察官劉斐玲到庭執行職務。
中    華    民    國   105    年    4     月    19    日
                  刑事第二十四庭審判長法  官  蔡聰明
                                      法  官  林銓正
                                      法  官  陳憲裕
以上正本證明與原本無異。
不得上訴。
                                      書記官  蔡麗春
中    華    民    國   105    年    4     月    19    日

附錄：本案論罪科刑法條全文
中華民國刑法第277條
（普通傷害罪）
傷害人之身體或健康者，處3 年以下有期徒刑、拘役或1 千元以
下罰金。
犯前項之罪因而致人於死者，處無期徒刑或7 年以上有期徒刑；
致重傷者，處3 年以上10年以下有期徒刑。